臺灣臺中地方法院行政訴訟判決
111年度交字第55號
原      告  許芮瑛  
被      告  臺中市交通事件裁決處
                      設臺中市○○區○○○路00號
代  表  人  黃士哲    住同上
訴訟代理人  黃曉妍律師
上列當事人間交通裁決事件，原告不服被告民國111年1月27日中
市裁字第68-GU0000000號裁決書，提起行政訴訟，本院判決如下
：
    主  文
原告之訴駁回。
訴訟費用新臺幣參佰元由原告負擔。
    事實及理由
一、程序事項：按行政訴訟法第237 條之7 規定，交通裁決事件
    之裁判，得不經言詞辯論為之。本件屬交通裁決事件，依兩
    造所述各節及卷內資料其事證已臻明確，本院認無經言詞辯
    論之必要，爰不經言詞辯論而為判決。
二、事實概要：原告駕駛號牌G6Z-590號普通重型機車(下稱系爭
    車輛)，於民國110年3月7日17時18分許，行經臺中市西區三
    民路與五權路口，因「駕車行經有燈光號誌管制之交岔路口
    紅燈右轉」之違規行為，經臺中市政府警察局第一分局（下
    稱舉發機關）員警認定該車輛違反道路交通管理處罰條例第
    53條第2項之規定，當場對原告掣開第GU0000000號舉發違反
    道路交通管理事件通知單，被告續於111年1月27日以中市裁
    字第68-GU0000000號裁決書（下稱原處分），依道路交通管
    理處罰條例第63條第1項及「違反道路交通管理事件統一裁
    罰基準表」之規定，按逾越應到案期限60日以上之基準，裁
    處原告第4階段罰鍰新臺幣（下同）900元，並記違規點數3
    點。
三、原告主張略以：原從五權路往北方向行駛，預計在三民路左
    轉，卻一時不察，把機車停在三民路口之待轉區，發現錯誤
    後，因五權路號誌尚為綠燈，於是將機車順著五權路往北行
    駛。再查，原告行進之路線前方並無紅綠燈存在，顯非行經
    有燈光號誌之交岔路口，原告是直行車，並未從紅燈號誌下
    通過，何來紅燈右轉等語，並聲明：原處分撤銷，訴訟費用
    由被告負擔。
四、被告答辯則以：
  ㈠本件應適用之法律依據為道路交通管理處罰條例第53條、第6
    3條第1 項第3款、道路交通安全規則第102條第1項第1款、
    道路交通標誌標線號誌設置規則第170條第1項第206條等規
    定。
  ㈡案經轉據舉發機關111年5月3日中市警一分交字第1110018842
    號函復說明略以：「...二、本案係員警審核違規事實後攔
    停舉發，俟經請舉發員警製作職務報告說明舉發過程，並檢
    視密錄器等相關資料，認違規事證明確，舉發無誤。三、檢
    附相關資料1份」。
  ㈢原告於臺中市西區五權路(北向)右轉進入三民路一段之機車
    待轉區，自應遵守三民路一段專用交通號誌燈之指示行止，
    原告於三民路一段面臨紅燈自應禁止超越停止線或進入交岔
    路口。原告卻於進入待轉區面臨紅燈時，復進入三民路一段
    與五權路交岔路口，右轉五權路行駛，並有員警目睹為證，
    警察既屬執法人員，以「目睹」方式舉發紅燈右轉之違規行
    為，依道路交通管理處罰條例之規定並無不可，則員警依法
    舉發，自屬有據。原告行為該當道路交通管理處罰條例第53
    條「駕駛人，行經有燈光號誌管制之交岔路口闖紅燈右轉」
    至為明確等語，並聲明：原告之訴駁回，訴訟費用由原告負
    擔。
五、本院之判斷：
  ㈠按「汽車行駛至交岔路口，其行進、轉彎，應依下列規定：
    一、應遵守燈光號誌或交通指揮人員之指揮，遇有交通指揮
    人員指揮與燈光號誌並用時，以交通指揮人員之指揮為準。
    」、「（第1 項）汽車駕駛人，行經有燈光號誌管制之交岔
    路口闖紅燈者，處新臺幣1千8百元以上5千4百元以下罰鍰。
    （第2項）前項紅燈右轉行為者，處新臺幣6百元以上1千8百
    元以下罰鍰。」、「汽車駕駛人有下列各款所列條款之一者
    ，除依原條款處罰鍰外，並予記點：三、有…第53條…情形之
    一者，各記違規點數3點。」道路交通安全規則第102條第1
    項第1款、道路交通管理處罰條例第53條第1項、第2項及第6
    3條第1項第3款分別定有明文。
  ㈡經查，按舉發機關111年5月3日中市警一分交字第1110018842
    號函復說明略以：「...二、本案係員警審核違規事實後攔
    停舉發，俟經請舉發員警製作職務報告說明舉發過程，並檢
    視密錄器等相關資料，認違規事證明確，舉發無誤。三、檢
    附相關資料1份。」以及員警職務報告書說明略以：「…於17
    時18分許見系爭車輛於三民路口一段號誌紅燈時，由三民路
    一段右轉五權路，遂將其攔停稽查，舉發過程中原告對違規
    事實並無當場表示異議，並依規定簽收，因此並無擴大調閱
    當事人於行政訴訟上之聲明所述行經上述路口前的行經方向
    監視器畫面。案發距今亦已超過監視器保存時限，故無法調
    閱佐證…」等語（見本院卷第57-58頁）可知，員警巡經五權
    路與三民路一段口時，當場眼見原告駕駛系爭車輛於紅燈時
    在路口待轉區內右轉五權路之行為，並立即上前攔查原告，
    當場對原告開單，亦有舉發通知單（見本院卷第53頁）在卷
    可稽。
　㈢雖原告主張其係沿五權路進入待轉區之後發現錯誤，進而離
    開待轉區繼續往五權路直行，並非於三民路紅燈右轉云云，
    然按道路交通標誌標線號誌設置規則第 191 條第1項：「機
    慢車左（右）轉待轉區線，用以指示大型重型機車以外之機
    車或慢車駕駛人分段行駛。視需要設於號誌管制之交岔路口
    。」可知，待轉區線劃設之目的係為了使欲左轉之機慢車得
    以分段行駛，故當機慢車行駛進入待轉區後，應遵守其所面
    對之號誌管制，而非原行駛路線之號誌。倘由駕駛人自認誤
    行駛至待轉區，未遵守其所面對之號誌，而再遵從原行駛路
    線之號誌由待轉區內駛離，將造成原行駛路線之其他車輛遭
    擦撞之風險升高，對道路交通安全有危害之虞。是以，原告
    駕駛系爭車輛進入待轉區後，未遵守其所面對路段之號誌行
    駛，而直接再由待轉區右轉之情形，即屬於道路交通管理處
    罰條例第53條第2項「紅燈右轉」之違規。
  ㈣又舉發員警因事發突然，而無法攝得違規當時畫面，惟當代
    交通之運輸模式，動力車輛移動迅速，人車交匯流量頻繁，
    若干交通違規之行為態樣（例如「闖紅燈」等），違規時間
    極其短暫，稍縱即逝，自難逕將員警未能以錄影畫面舉證，
    即認係屬執法瑕疵。否則，道路交通管理處罰條例第7條第1
    項規定：「道路交通管理之稽查，違規紀錄，由交通勤務警
    察，或依法令執行交通稽查任務人員執行之。」、第92條第
    4項規定訂定之違反道路交通管理事件統一裁罰基準及處理
    細則第10條第1項規定：「交通勤務警察或依法令執行交通
    稽查任務人員，對於違反道路交通管理事件之稽查，應認真
    執行；其有不服稽查而逃逸之人、車，得追蹤稽查之。」即
    形同具文。故上述法令本即賦予交通勤務警察對於道路交通
    管理之稽查及違規事項，有稽查之義務及權限。交通員警乃
    為國家執法機關，並無必須依賴「攝影取證」始得執行交通
    稽查之限制（臺中高等行政法院110年交上字第26號判決參
    照）。從而，闖紅燈屬於瞬間發生之違規行為，倘若要求舉
    發員警必須以錄影畫面舉證證明，恐無法確實達成維持交通
    安全秩序之目的。再者，本件舉發情節係員警於路口親眼目
    睹其紅燈迴轉並當場攔停開單，依舉發前後員警之視線角度
    ，其誤判燈號之可能性不高，員警與原告亦無宿怨，且現今
    駕駛人自備行車紀錄設備者甚多，員警應不致無端甘冒草率
    執法批評與究責，在原告違規事實不甚明確情況下，任意攔
    停原告、當場開單；本件被告固然無法提出舉發畫面供審理
    參酌，但本院綜合舉發當時之情狀，認為員警誤判事實或恣
    意執法之可能性較低，故認為原告應有舉發通知單所載之違
    規事實，原告之主張上難為其有利之認定。
  ㈤綜上所述，原告違規事證明確，被告依法所為原處分並無違
    誤，原告訴請撤銷，為無理由，應予駁回。
六、本件事證已臻明確，兩造其餘主張及陳述，經核於判決結果
    不生影響，爰不逐一論列，附此敘明。
七、本件第一審裁判費為300 元，應由原告負擔，爰確定第一審
    訴訟費用額如主文第2 項所示。
據上論結，本件原告之訴為無理由，依行政訴訟法第237 條之7
、第98條第1 項前段、第237 條之8 第1 項，判決如主文。
中　　華　　民　　國　　111 　年　　11　　月　　7 　　日
　　　　　　　　　行政訴訟庭　法　官　楊萬益
以上正本證明與原本無異。
如不服本判決，應於判決送達後20日內，向本院提出上訴狀並表
明上訴理由（原判決所違背之法令及其具體內容或依訴訟資料可
認為原判決有違背法令之具體事實），其未表明上訴理由者，應
於提出上訴後20日內向本院補提理由書（上訴狀及上訴理由書均
須按他造人數附繕本，如未按期補提上理由書，則逕予駁回上訴
），並應繳納上訴裁判費新臺幣750元。
中　　華　　民　　國　　111 　年　　11　　月　　7 　　日
　　　　　　　　　　　　　　　書記官　林柏名